臺灣板橋地方法院民事判決　　　　　　　　　　　　　九十三年度婚字第二六四號
　　原　　　告　甲○○
　　被　　　告　乙○
右當事人間請求離婚事件，本院於中華民國九十三年五月二十七日言詞辯論終結，判
決如左：
    主    文
准原告與被告離婚。
訴訟費用由被告負擔。
    事實及理由
一、被告受合法通知，未於言詞辯論期日到場，查無民事訴訟法第三百八十六條各款
    所列情形之一，爰依原告聲請，由其一造辯論而為判決。
二、原告主張：原告與大陸人民之被告於民國八十五年五月三十日在大陸結婚，婚後
    原告口頭上允諾被告每個月要寄人民幣二千元給被告當生活費，但如果原告經濟
    上不許可就沒辦法，婚後二年內原告有依約給付生活費給被告，被告亦來台灣二
    次，第一次是八十七年底入境，八十八年初出境，第二次是八十八年底入境，八
    十九年四月十三日出境，之後原告要求被告再來台灣團聚，被告竟拒絕來台與原
    告履行同居義務，致兩造分居迄今已四年，被告顯有遺棄原告之意。被告辯稱要
    原告為被告辦理台灣
    灣戶口才由被告來台履行同居。又被告來台灣期間經常撥打電話回大陸，致電話
    費每月高達新台幣二萬元，被告居住台灣三個月期間的電話費共六萬元；原告在
    電話費的第一個月結帳時，曾勸被告不要再浪費的打電話，但被告不聽勸，仍繼
    續打了二個月。後來被告回大陸時，原告還向朋友借新台幣十萬元給被告帶回大
    陸，充作被告往後一年的生活費。之後原告認為被告已經浪費原告太多錢，所以
    從被告此次回大陸後，原告沒有再寄錢給被告。被告在電話中也沒有提到要再來
    臺灣，被告只是打電話來向原告要錢。另外被告於去年三、四月間曾打電話恐嚇
    原告，說她認識一位台灣商人，她要叫該台灣人開車撞死原告，又恐嚇說要叫他
    跟蹤原告，因為原告職業是開計程車，經常開車在路途，因此有此危險。原告現
    在還有計程車貸款及房屋貸款須償還，約每月須償還貸款四萬元，原告還要支付
    生活中的信用卡費用、車輛保養費，及撫養父親費用，所以原告已經沒有多餘的
    錢支付被告。去年五月間被告曾打電話來說離婚的事，原告同意離婚並且委請被
    告自己在大陸辦離婚，之後被告寄去人民幣一萬三千元給被告辦離婚，但是被告
    後來在電話中說她已經把該筆錢花光而沒有辦離婚，要求原告再寄錢給她才要辦
    離婚。為此，原告認為兩造已無法共同生活，存有難以維持婚姻之重大事由，依
    民法第一○五二條第一項五款及同條第二項之規定請求離婚等語。並聲明：如主
    文所示。
三、被告方面：被告未於言詞辯論期日到場，惟據其提出之書狀聲明陳述如下：兩造
    夫妻關係良好而無爭吵，被告並無惡意遺棄原告。被告離開台灣已五年而不再去
    台灣的原因有下以諸點，1.原告曾允諾，等到原告能為被告辦理台灣戶口時，被
    告才再去台灣，但今原告既未為被告辦理台灣戶口，而提出離婚訴訟，2.原告允
    諾，被告在等待台灣戶口期間，原告要支付被告的大陸生活費二年，每年二萬四
    千元人民幣，共計四萬八千元，但原告分文未付，3.被告罹患胃病而住院治療，
    用去人民幣一萬餘元，現已借債二萬多元，原告未給付，而未盡丈夫責任，4.被
    告未來台灣團聚是因原告未為被告辦理來台簽證，更未寄來路途旅費。因此被告
    要求，原告必須做到下述三點，被告才同意離婚：1.原告應支付被告過去二年的
    生活費共四萬八千元人民幣，2.原告應給付被告因病住院的醫藥費共二萬餘元人
    民幣，3.原告未能為被告辦理台灣戶口，造成被告年齡已三十餘歲而耽誤青春，
    被告在大陸亦不容易覓得工作，被告生活費用無來源，原告應承擔夫妻的扶助義
    務。若原告未做以上條件，被告不願離婚云云。
四、經查：
(一)、原告主張之事實，業據原告提出
    證稱：「被告來台灣後，一直打電話回大陸聊天，每個月電話費高達新台幣二萬
    元，後來被告回去大陸後，還打電話來向原告要錢，被告在電話中沒有提過要來
    台灣履行夫妻生活。原告自己還有車輛貸款及房屋貸款要清償，原告自己也要撫
    養父親，所以沒有多餘的錢。原告向我父親借過一次錢給被告，後來原告也向別
    人借新台幣十萬元給被告回去大陸，原告前後花費在被告身上約有新台幣一百二
    十多萬元，因為被告常向原告說她的大陸娘家要買房子及電器等物品。被告在台
    灣的生活期間，每天就是吃飯、睡覺、看漫畫，我父親曾吩咐被告幫忙拿垃圾出
    去丟棄，而且我父親已經把垃圾打包整理好，被告竟嫌垃圾髒而不做，被告在家
    也不願意煮飯，毫未盡為人妻之責任」等語。依此調查，堪認兩造結婚後，原告
    已支付被告不少生活費，且被告在台灣期間經常打國際電話致有浪費原告財產之
    事，是以被告辯稱原告未給付伊生活費云云，並不實在。又依被告寄來的答辯狀
    ，其要求原告支付金錢後才肯離婚，顯然被告對原告亦無夫妻感情。
(二)、又查，被告曾於八十八年十二月二十七日入境台灣而於八十九年四月十三日出境
    之事實，業經本院依職權向內政部警政署調閱被告之入出境資料查明屬實，此有
    該署公函一份在卷可參。是以原告主張兩造已分居四年，堪信為真實。至於被告
    抗辯伊要等到原告為被告辦理台灣戶口時，伊才願意來台灣與原告共同生活云云
    。按台灣地區與大陸人民關係條例第十七條第三項、第五項規定：「經依第一項
    規定許可在台灣地區依親居留滿四年，且每年在台灣地區合法居留期間逾一百八
    十三日者，得申請長期居留」、「經依前二項規定許可在台灣地區長期居留者，
    ：1.在台灣地區每年合法居留期間逾一百八十三日，2.年滿二十歲，3.品行端正
    ，無犯罪紀錄，4.提出喪失原籍證明，5.有相當財產足以自立或生活保障無虞，
    6.符合國家利益」。依此規定，被告必須先合法申請入境台灣居留滿一定期間，
    且符合上開要件，原告始有可能為被告辦理台灣
    待原告為伊辦理台灣
    ，是以被告之抗辯並不合理。
五、按夫妻之一方為台灣地區人民，一方為大陸地區人民者，其結婚或離婚之效力，
    依台灣地區之法律，台灣地區與大陸地區人民關係條例第五十三條定有明文。本
    件離婚事件，自應適用台灣地區之法律。
六、按有民法第一千零五十二條第一項以外之重大事由，難以維持婚姻者，夫妻之一
    方得請求離婚，同條第二項定有明文。核其立法意旨，係夫妻一方之事由，雖不
    備同條第一項所列各款之要件，祇須按其事由之情節，在客觀上確實難以維持婚
    姻生活者，亦在得請求裁判離婚之列。因現代婚姻係以男女雙方之感情為基礎，
    以雙方情投意合，相互溝通扶持，彼此容忍，共同經營婚姻生活為要件，故所謂
    難以維持婚姻之事由，須該事由足以妨害婚姻互敬互愛、互信互諒之基礎，且已
    達於任何人處於同一境況，均將無意維持婚姻之程度，自屬上開條款之重大事由
    。本件被告來臺二次，在台灣與原告共同生活期間，未能體諒原告工作辛勞，而
    浪費原告財產撥打國際電話費每月高達新台幣二萬元，原告亦為滿足被告在大陸
    的生活費而向親友借貸金錢予被告，然被告不僅不願分擔任何家務，更於八十九
    年四月間返回大陸後，拒絕再與原告團聚生活，顯見被告欠缺共同經營婚姻生活
    之意念，故原告主張兩造無法再共同生活等情，應堪採信。揆諸上開說明，兩造
    之婚姻既生破綻，基礎嚴重動搖，難期有共同之婚姻生活，應已合乎有重大事由
    難以維持婚姻之要件，是原告據以訴請判決與被告離婚，為有理由，應予准許。
七、兩造既經本院認定有無法維持婚姻之重大事由，已如前述，並准予兩造離婚，則
    原告另以民法第一千零五十二條第一項第五款惡意遺棄事由請求判決離婚，應屬
    為達同一目的之訴之合併，自無庸再予審酌論列，附此說明。
八、結論：本件原告之訴為有理由，依民事訴訟法第三百八十五條第一項前段、第七
    十八條，判決如主文。
中　　　華　　　民　　　國　　九十三　　年　　　六　　　月　　 十六 　　日
                                   臺灣板橋地方法院家事法庭
                                       法  官  黃  惠  瑛
右正本證明與原本無異
中　　　華　　　民　　　國　　九十三　　年　　　五　　　月　　　四　　　日
                                    書記官  林月蓉
